臺灣臺南地方法院刑事判決
111年度易字第502號
公  訴  人  臺灣臺南地方檢察署檢察官
被      告  黃盈瑞


上列被告因違反毒品危害防制條例案件，經檢察官提起公訴（11
1年度毒偵字第843號），本院判決如下：
    主  文
黃盈瑞施用第二級毒品，累犯，處有期徒刑陸月，如易科罰金，
以新台幣壹仟元折算壹日；扣案安非他命吸食器1組沒收之。
    事  實
一、黃盈瑞前於民國（下同）105年間，因施用毒品案件，經臺
    灣新北地方法院於105年9月8日，以105年度審簡字第1312號
    判決，判處有期徒刑5月確定，經易科罰金，於107年8月7日
    執行完畢；被告復於107年10月、108年1月、109年9月、110
    年7月間，分別施用第二級毒品甲基安非他命各1次，經本院
    裁定送觀察勒戒後，認無繼續施用毒品傾向，於110年9月1
    日執行完畢釋放，再經臺灣臺南地方檢察署檢察官，於110
    年9月9日，以110年度毒偵字第2001號、110年度毒偵緝字第
    160、161、162、163、164號為不起訴處分確定。
二、詎黃盈瑞於觀察勒戒執行完畢釋放後，3年內，又基於施用
    第二級毒品甲基安非他命之犯意，於110年11月17日晚上11
    時20分許，為警採尿時回溯120小時內某時，在不詳地點，
    以不詳方式，施用甲基安非他命1次。嗣於110年11月17日晚
    上9時許，在臺南市○○區○○街000號前，為警盤查，經徵得其
    同意後，搜索扣得安非他命吸食器1組，復經其同意採尿，
    將尿液送驗結果，呈安非他命、甲基安非他命陽性反應，因
    而查悉上情。
三、案經臺南市政府警察局永康分局報請臺灣臺南地方檢察署檢
    察官偵查起訴。
    理  由
甲、證據能力部分：
一、查本判決所引用之臺南市政府警察局永康分局搜索及扣押筆
    錄、扣押物品目錄表、臺南市政府警察局永康分局偵辦毒品
    危害防制條例尿液初步檢驗報告單、應受尿液檢驗人尿液檢
    體採集送驗記錄及正修科技大學超微量研究科技中心尿液檢
    驗報告、自願受搜索同意書、勘察採證同意書等非供述證據
    ，被告雖均爭執其證據能力（詳本院卷83頁）。然上開同意
    書、搜索及扣押筆錄、扣押物品目錄表、尿液初步檢驗報告
    單、尿液檢體採集送驗記錄，均經被告親自簽名，且為被告
    供承在卷（詳本院卷82頁）。再者，被告具有專科肄業之教
    育程度（詳警卷5頁），非目不識丁，對上開各非供述證據
    內容，意何所指，自無不明之理，加以被告前曾因犯毒品案
    件，而有多次採尿及簽署同意書之經驗，倘被告未同意員警
    對其採尿，自可拒絕在上開各項非供述證據之書面簽名，乃
    被告於採尿當時，既未有任何異議，復簽名同意其上，事後
    於本院審理時，再事爭辯，所辯顯屬無據，自無足採。
二、又上開非供述證據，均係依法定程序所取得，而本件被告施
    用毒品案件，如何經警查獲，有台南市政警察局永康分局永
    康派出所警員林宥廷提出錄影光碟1份在卷可憑，並經本院
    當庭勘驗截圖附卷在案（詳本院卷85、109至119頁），經核
    均與本案有關聯性，亦無刑事訴訟法第159條之4顯有不可信
    情況與不得作為證據之情形，復經本院於審理期日依法進行
    證據之調查、辯論，依刑事訴訟法第158條之4之反面解釋，
    自有證據能力。
三、至正修科技大學超微量研究科技中心尿液檢驗報告，則係檢
    察官依刑事訴訟法第198條、第208條之規定，囑託鑑定機關
    所為鑑定（含檢察官所概括選任之鑑定人，或囑託鑑定機關
    團體所為之鑑定），而出具鑑定報告，核屬刑事訴訟法第15
    9條第1項所定，法律另有規定之例外得為證據之情形，亦具
    有證據能力（96年度台上字第2860號判決意旨參照）。
乙、實體部分：
一、訊據被告固供承於上揭時地，為警扣得吸食器及接受採尿之
    事實，然矢口否認有施用第二級毒品犯行，辯稱：我未施用
    第二級毒品，扣案物雖在我手提包內查獲，但不是我的，我
    不清楚是誰放在手提包裡面，也不清楚那是第二級毒品安非
    他命吸食器，我有到北部工地工作，在宿舍密閉空間內打麻
    將，其他牌友在現場有施用安非他命云云。
二、經查：
  ㈠被告於110年11月17日21時10分許，因行跡可疑，經台南市政
    府警察局永康分局永康派出所警員盤查，而在被告所持手提
    包內，扣得安非他命吸食器一組，被告進而同意接受尿液採
    驗，該尿液檢體經送檢驗後，檢驗單位，依據衛生福利部所
    公告之「濫用藥物尿液檢驗作業準則」進行檢驗，確認檢驗
    之結果為該檢體內有680ng/ml之安非他命、9010ng/ml之甲
    基安非他命。由於該檢體含有甲基安非他命在500ng/ml以上
    ，且其代謝物安非他命之濃度在100ng/ml以上。因此檢驗單
    位依衛生福利部公告之確認檢驗閥值，判定被告尿液為甲基
    安非他命陽性反應，有被告自願受搜索同意書、勘察採證同
    意書、臺南市政府警察局永康分局搜索及扣押筆錄、扣押物
    品目錄表、臺南市政府警察局永康分局偵辦毒品危害防制條
    例尿液初步檢驗報告單、應受尿液檢驗人尿液檢體採集送驗
    記錄（檢體編號CZ00000000000）及正修科技大學超微量研
    究科技中心於111年3月4日出具尿液檢驗報告（原始編號CZ0
    0000000000）在卷可憑，並有扣案第二級毒品安非他命吸食
    器一組在案可憑，且為被告所不爭（詳警卷5至29頁）。
  ㈡又依科學文獻上指出，施用甲基安非他命後24小時內，約有
    施用劑量70%由尿中排出，經人體可代謝出甲基安非他命原
    態及其代謝物安非他命；依美國NIDA monograph 167報告資
    料，濫用藥物一般尿液中檢出時間，…，由於檢出時間與施
    用劑量、施用頻率、個人體質及代謝情況等因素有關，依個
    案而異；依據Clarke's Isolation and Identifiction of 
    Drugs第二版記載，一般於尿液中可檢出之最大時限，安非
    他命1至4天，甲基安非他命1至5天；所謂「偽陽性」係指尿
    液中不含某成分，而檢驗顯示含有該成分之現象，尿液初步
    篩檢採用免疫學法，因結構類似之成分，亦可能產生反應，
    而呈「偽陽性」，但初步篩檢陽性檢體，須再以氣相層析質
    譜儀法進行確認檢驗，不致有「偽陽性」結果，業經行政院
    衛生署管制藥品管理局（現已改制為衛生福利部食品藥物管
    理署）分別以92年7月23日管檢字第0920005609號、97年1月
    21日管檢字第0970000579號、97年3月19日管檢字第0970002
    508號、97年7月1日管檢字第0970006063號函釋示在案，此
    為本院職務上已知之事實。因此客觀上可認定被告於110年1
    1月17日晚上11時20分許，為警採尿時回溯120小時內某時內
    (不含公權力拘束期間），在中華民國境內某地點，以不詳
    方式，至少有施用甲基安非他命1次之情況。
　㈢且被告於上開時地，經警提供乾淨空瓶供被告親自排放尿液
    ，並當面將尿瓶封緘乙節，業據被告於警詢供承無訛（詳警
    卷8至9頁）。上開採集尿液，經送正修科技大學超微量研究
    科技中心，以EIA酵素免疫分析法初步檢驗，再以GC/MS氣相
    層析/質譜儀法或LC/MS/MS液相層析串聯式質譜法確認檢驗
    ，結果呈安非他命、甲基安非他命陽性反應等情，有該科技
    中心出具尿液檢驗報告及警局應受尿液採驗人尿液檢體採集
    送驗紀錄在卷可稽（詳警卷13、27頁），該檢驗結果係檢驗
    機關本於專業知識、技術，以精密儀器及科學檢驗方法鑑定
    所得之結論，自可憑信。  
  ㈣再依法務部調查局檢驗煙毒或安非他命案件之經驗研判，若
    非長時間與吸毒者直接相向，且存心大量吸入吸毒者所呼出
    之煙氣，以二手煙中可能存在之低劑量煙毒或安非他命，應
    不致在尿液中檢驗出煙毒或安非他命反應；且依常理判斷，
    若與吸食第二級毒品安非他命或甲基安非他命者同處一室，
    其吸入二手煙或蒸氣之影響程度，與空間大小、密閉性、吸
    入之濃度多寡及吸入時間長短等因素有關，又縱然吸入二手
    煙或蒸氣之尿液可檢出毒品反應，其可檢出之量與施用劑量
    、施用頻率、尿液採集時間點、個人體質與代謝狀況等因素
    有關，因個案而異，其濃度亦應遠低於同處一室之施用者等
    情，亦據行政院衛生署管制藥品管理局於97年11月11日以管
    檢字第0970011146號函釋示在案，此亦為本院職務上已知之
    事實。被告雖辯稱，有到北部工地工作，因在宿舍密閉空間
    內打麻將，其他牌友在現場有施用安非他命云云。然本件被
    告尿液，經檢驗結果，其尿液中檢出安非他命濃度達680ng/
    ml，檢出甲基安非他命濃度亦達9010ng/ml，均已超出據以
    判定為甲基安非他命陽性反應之標準閾值濃度（即安非他命
    100ng/ml、甲基安非他命500ng/ml）達相當數值，是當無可
    能係單純吸入二手煙霧所致。是被告所辯，自難憑採。
　㈤至被告辯稱：扣案安非他命吸食器，雖在其手提包內查扣，
    但並非他的，亦不清楚是誰放在手提包內，更不清楚那是安
    非他命毒品吸食器云云。然被告曾犯有施用第二級毒品案件
    ，經法院判處徒刑確定，於107年8月7日執行完畢，及經法
    院裁定送觀察勒戒執行完畢後，認無繼續施用毒品傾向，甫
    於110年9月1日執行完畢釋放，經臺灣臺南地方檢察署檢察
    官以110年度毒偵字第2001號、110年度毒偵緝字第160、161
    、162、163、164號為不起訴處分確定在案，有臺灣高等法
    院被告前案紀錄表在卷可查，並經本院調卷核閱屬實（詳本
    院卷67頁）。其中，被告在110年度毒偵字第2001號施用第
    二級毒品案件，並扣有施用毒品玻璃球吸食器二個，被告於
    偵查中坦承扣案吸食器，係其於110年7月間，在新北市林口
    區建築工地宿舍吸食安非他命所用等語（詳110年度毒偵字
    第2001號偵查卷9頁）。由此可見，被告對第二級毒品及施
    用器具，相較於一般無接觸該物質經驗者，應更有辨別能力
    。則被告辯稱，其不知扣案吸食器為安非他命毒品吸食器，
    顯為避就之詞，自不足採。又扣案安非他命吸食器，既在被
    告所持用手提包內扣得，且查扣時在被告手提包內，尚有其
    他被告所有物品，為被告所供承。倘扣案安非他命吸食器，
    並非被告所有，被告亦不知何人所置入，衡情被告早已將其
    丟棄，何以直至為警查獲為止，仍置於被告所持用手提包內
    。凡此均與經驗法則有違，被告上開所辯，亦非可採。
　㈥綜上所述，本件被告施用第二級毒品甲基安非他命犯行，事
    證明確，應可認定。
三、核被告所為，係犯毒品危害防制條例第10條第2項施用第二
    級毒品罪。被告因施用而持有甲基安非他命之低度行為，為
    其施用甲基安非他命之高度行為所吸收，不另論罪。
四、被告前因違反毒品危害防制條例，經法院判處有期徒刑5月
    ，於107年8月7日執行完畢，有台灣高等法院被告全國前案
    紀錄表可稽，其受有期徒刑之執行完畢，5年內，故意再犯
    有期徒刑以上之罪，為累犯，且被告本案與前案均為施用毒
    品，顯見被告對於同一種犯罪有刑罰反應力薄弱及特別惡性
    ，參照大法官釋字775號解釋意旨，爰依刑法第47條第1項之
    規定，加重其刑。
五、本院審酌被告前已因施用毒品，而經判處徒刑執行完畢，及
    經裁定觀察勒戒執行完畢，均已如前述，猶未深切體認毒品
    危害己身之鉅，應及早謀求脫離毒害之道，反漠視法令禁制
    ，再犯下本件施用毒品犯行，顯見其戒除毒癮之意志薄弱，
    然因其施用毒品係戕害個人健康，尚未侵害他人之權益，並
    兼衡被告犯後矢口否認犯行之態度、前科素行不佳、智識程
    度及家庭經濟狀況等一切情狀，量處如主文所示之刑，並諭
    知易科罰金之折算標準，以資懲儆。
六、末查，供犯罪所用之物，屬於犯罪行為人者，得沒收之。但
    有特別規定者，依其規定，刑法第38條第2項定有明文。查
    本件扣案安非他命吸食器1組，為被告所有，且供施用毒品
    所用之物，應依刑法第38條第2 項前段規定，宣告沒收。
據上論斷，應依刑事訴訟法第299條第1項前段，毒品危害防制條
例第10條第2項，刑法第11條第1 項前段、第47條第1項、第38條
第2項前段、第41條第1項前段，判決如主文。
本案經檢察官吳維仁提起公訴，檢察官吳惠娟到庭執行職務。
中　　華　　民　　國　　111 　年　　6 　　月　　27　　日
　　　　　　　　　刑事第一庭  法　官　董武全
以上正本證明與原本無異。
如不服本判決應於收受本判決後20日內向本院提出上訴書狀，並
應敘述具體理由。其未敘述上訴理由者，應於上訴期間屆滿後20
日內向本院補提理由書狀（均須按他造當事人之人數附繕本）「
切勿逕送上級法院」。 
　　　　　　　　　　　　　　　書記官　李培聞
中　　華　　民　　國　　111 　年　　6 　　月　　27　　日
附錄所犯法條：
毒品危害防制條例第10條第2項：
施用第二級毒品者，處 3 年以下有期徒刑。